最高法院刑事判決　　　　　　九十六年度台上字第七六五一號
上　訴　人　甲○○
　　　　　　　　　　村36號
選任辯護人　江錫麒律師
上列上訴人因違反槍砲彈藥刀械管制條例案件，不服台灣高等法
院台中分院中華民國九十四年六月二十二日第二審更審判決（九
十四年度上更(一)字第一０七號，起訴案號：台灣苗栗地方法院檢
察署八十九年度偵字第二九一六號），提起上訴，本院判決如下
：
    主  文
原判決撤銷，發回台灣高等法院台中分院。
    理  由
本件原判決認定上訴人甲○○於民國八十九年五、六月間某日，
以新台幣一萬元之代價，在苗栗縣苗栗市北苗市區附近，向姓名
年籍不詳綽號「阿國」之成年男子，購買仿ＣＯＬＴ廠半自動手
槍製造具殺傷力之改造四五手槍一把（含彈匣）及直徑約五點五
○ＭＭ、五點七○ＭＭ之土造金屬子彈各一顆，將之藏置於苗栗
縣頭份鎮○○里○○鄰○○街三巷二十三號其租住處客廳，未經
許可，而持有上開槍、彈。嗣於八十九年七月十九日十五時十分
許，在上址為警查獲，並扣得前揭槍彈等情，因而將第一審之科
刑判決撤銷，改判論處上訴人未經許可，持有其他可發射子彈具
有殺傷力之手槍罪刑，固非無見。
惟查：（一）上訴人因違反槍砲彈藥刀械管制條例案件，經原審
判處未經許可，持有其他可發射子彈具有殺傷力之手槍，處有期
徒刑一年，併科罰金新台幣十萬元，罰金如易服勞役，以新台幣
九百元即銀元三百元折算一日。然上訴人於犯罪時刑法第四十二
條第二、三項規定：「易服勞役以一元以上三元以下折算一日，
但勞役期限不得逾六月」、「罰金總額折算逾六個月之日數者，
以罰金總額與六個月之日數比例折算」。而上訴人行為時易服勞
役之折算標準，業據修正前罰金罰鍰提高標準條例第二條前段規
定，就其原定數額提高為一百倍折算一日，則本件上訴人行為時
易服勞役之折算標準，應以銀元三百元折算一日，即新台幣九百
元折算一日。惟九十五年七月一日修正公布施行之刑法第四十二
條第三、五項規定：「易服勞役以新台幣一千元、二千元或三千
元折算一日，但勞役期限不得逾一年」、「勞役總額折算逾一年
之日數者，以罰金總額與一年之日數比例折算」。比較新舊法結
果，修正後易服勞役折算標準固較有利於上訴人，但其勞役期限
，則以修正前之規定較有利於上訴人，自應依刑法第二條第一項
規定，分別適用最有利於行為人之法律。原審於判決時，未及依
刑法第二條第一項之規定為新舊法之比較適用，就此而言，仍難
謂無判決適用法則不當之違法，自屬無可維持；因易服勞役之折
算標準，及易服勞役之期限審定，關乎事實審審判職權之行使，
本院無從自為判決。（二）槍砲彈藥刀械管制條例業經政府於九
十四年一月二十六日公布修正，原有第十一條對於其他可發射金
屬或子彈具有殺傷力之各式槍砲相關處罰規定之條文，業經刪除
，並於新法第八條增設前開槍砲之相關處罰規定，並加重刑罰，
就上訴人在本次修正前持有可發射子彈之改造手槍而言，自屬刑
法第二條第一項所謂之行為後法律有變更，原審於九十四年六月
二十二日為判決時，竟未為新舊法律之比較適用，而逕予適用行
為時之舊法論科，自屬無可維持。上訴人上訴意旨雖未指摘及此
，然以上均係本院得依職權調查之事項，應認原判決仍有撤銷發
回更審之原因。
據上論結，應依刑事訴訟法第三百九十七條、第四百零一條，判
決如主文。
中　　華　　民　　國　九十六　年　 十二 　月　三十一　日
                      最高法院刑事第四庭
                          審判長法官  莊　登　照
                                法官  黃　一　鑫
                                法官  林　秀　夫
                                法官  徐　昌　錦
                                法官  許　錦　印
      本件正本證明與原本無異
                                      書  記  官
中　　華　　民　　國　九十七　年　　一　　月　　四　　日
                                                      Ｋ
